臺灣板橋地方法院交通事件裁定
原處分機關　臺北市交通事件裁決所
異　議　人
即受處分人　甲○○
上列異議人因違反道路交通管理處罰條例案件，對於臺北市交通
事件裁決所於民國九十五年十一月二十一日以北市裁二字第裁二
二－ＡＧＪ００二五二九號違反道路交通管理事件裁決書所為之
處分，聲明異議，本院裁定如下：
    主  文
原處分撤銷。
甲○○不罰。
    理  由
一、異議意旨略以：本件裁決書認異議人有道路交通管理處罰條
    例第二十一條之一第一項第五款之「汽車駕駛人駕駛聯結車
    、大客車、大貨車，駕駛執照業經吊銷、註銷仍駕車」之違
    規，惟異議人未曾接獲臺北市政府交通局註銷職業大貨車駕
    駛執照之處分書，未給予異議人陳述及申辯之機會，即逕認
    定異議人違反上開規定，違反正當法律程序，為此聲明異議
    等語。
二、經查：
　(一)、異議人甲○○於民國九十五年九月十九日上午十一時三十
      六分許，駕駛車牌號碼二Ｆ－八五二號自用大貨車於臺北
      市○○路由東往西方向二十五巷口處，為臺北市政府警察
      局內湖分局交通分隊警員，當場以臺北市政府警察局掌電
      字第ＡＧＪ００二五二九號舉發違反道路交通管理事件通
      知單（下稱舉發通知單）攔停舉發「駕駛執照經註銷仍駕
      駛大貨車」之違規，異議人於九十五年九月二十五日向原
      處分機關陳述意見，表示其未收到註銷駕照之處分，原處
      分機關乃函請舉發單位調查，舉發單位稱依據公路監理電
      子閘門登載之異議人駕籍資料狀態顯示其職業大貨車駕照
      逾審註銷，異議人未向監理機關申請換發同等車類之普通
      駕駛執照，原處分機關再函請臺北市監理處調查，臺北市
      監理處回函稱異議人之職業大貨車駕照應審日為九十三年
      十一月二十二日，其未依限辦理審驗，臺北市監理處遂於
      九十四年十二月一日以二０－ｄ－0000000000
      0號處分書逕行註銷異議人之職業大貨車駕駛執照，該處
      分書於九十五年三月十五日經公示送達後，原處分機關乃
      於九十五年十一月二十一日以北市裁二字第裁二二－ＡＧ
      Ｊ００二五二九號違反道路交通管理事件裁決書（下稱本
      件裁決書），依道路交通管理處罰條例第二十一條之一第
      一項第五款規定，裁處異議人罰鍰新臺幣六萬元，駕照並
      扣繳之，異議人收受裁決書後，於九十五年十一月二十一
      日聲明異議等情，有上開舉發通知單、臺北市交通事件裁
      決所交通違規案件陳述書、臺北市政府警察局內湖分局九
      十五年十月十四日北市警內分交字第０九五三三四四九九
      ００號函、臺北市監理處九十五年十月二十五日北市監二
      字第０九五六五七九二七００號函、本件裁決書、聲明異
      議狀各一份及臺北市交通事件裁決所函二份附卷可稽。異
      議人嗣於九十五年九月二十一日，依道路交通管理處罰條
      例第二十六條第二項之規定申請換發同等車類之普通駕駛
      執照之事實，亦有異議人之駕籍資料狀態表及臺北市監理
      處九十五年十二月二十一日北市監二字第０九五六四七九
      五二００號函各一紙在卷可考。
  (二)、按處分機關依道路交通管理處罰條例所為之「吊銷」、「
      註銷」、「吊扣」、「罰鍰」等裁處，本質上均為行政處
      分，故處分機關依相關規定為「吊銷」、「註銷」、「吊
      扣」、「罰鍰」等行政處分，需送達受處分人後始生效力
      ，並非一有符合違規之情事即當然發生上開行政處分之效
      果。再按處理違反道路交通管理事件，有關文書送達之程
      序，依行政程序法之規定，違反道路交通管理事件統一裁
      罰基準及處理細則第五條定有明文。又送達，於應受送達
      人之住居所、事務所或營業所為之；於應送達處所不獲會
      晤應受送達人時，得將文書付與有辨別事理能力之同居人
      、受僱人或應送達處所之接收郵件人員，行政程序法第七
      十二條第一項前段、第七十三條第一項分別定有明文。惟
      送達，不能依前二條規定為之者，依同法第七十四條規定
      ，得將文書寄存送達地之地方自治或警察機關，並作送達
      通知書兩份，一份黏貼於應受送達人住居所、事務所、營
      業所或其就業處所門首，另一份交由鄰居轉交或置於該送
      達處所信箱或其他適當位置，以為送達。前項情形，由郵
      政機關為送達者，得將文書寄存於送達地之郵政機關，寄
      存機關自收受寄存文書之日起，應保存三個月。當事人應
      為送達之處所不明者，行政機關始得依聲請或職權為公示
      送達，同法第七十八條第一項第一款及第二項亦定有明文
      。又行政程序法第一百十條第一項規定：「書面之行政處
      分自送達相對人及已知之利害關係人起；書面以外之行政
      處分自以其他適當方法通知或使其知悉時起，依送達、通
      知或使知悉之內容對其發生效力」。查本件異議人之職業
      大貨車駕駛執照，固經臺北市政府交通局以九十四年十二
      月一日第二０－ｄ－00000000000號處分書逕
      行註銷，有該處分書影本一紙在卷可考，該處分書郵寄至
      異議人之戶籍地即台北市○○○路○段二巷六一弄三號，
      因受送達人不在，招領逾期旋遭郵政機關退回，臺北市政
      府交通局即於九十五年三月十五日以北市交監字第０九五
      三七００二四００號函辦理公示送達等情，有上開處分書
      及蓋有「不在」及「退回招領逾期」戳章之信封影本一紙
      、前揭臺北市政府交通局函及所附汽車駕駛執照逾審逾齡
      註銷公示送達公告暨名冊影本一份在卷可考。本件異議人
      設籍於上址，並無應為送達之處所不明之情形，臺北市政
      府交通局於無法依行政程序法第七十二條及第七十三條規
      定為送達時，自應依同法第七十四條之規定為寄存送達，
      然而本件註銷駕照之處分書雖曾放置於送達地之郵政機關
      以待招領，惟未作送達通知書兩份，亦未將其中一份黏貼
      於應受送達人住居所、事務所、營業所或其就業處所門首
      並將另一份交由鄰居轉交或置於該送達處所信箱或其他適
      當位置，易言之，本件註銷異議人職業大貨車駕駛執照之
      處分書未依行政程序法之規定寄存送達，臺北市政府交通
      局僅因「招領逾期」即認定應為送達處所不明，而逕為公
      示送達，其送達之程序於法有違，自不生合法送達之效力
      ，則該註銷駕照之行政處分對異議人尚不發生效力。從而
      ，原處分機關根據此尚未對異議人發生效力之行政處分，
      而認定異議人於其駕駛執照經處分註銷後仍駕駛大貨車，
      裁處異議人罰鍰新臺幣六萬元，並扣繳駕照，容有違誤，
      原處分自應撤銷，並諭知異議人不罰。
據上論斷，應依道路交通管理處罰條例第八十七條第二項，道路
交通案件處理辦法第二十條前段，裁定如主文。
中　　華　　民　　國　　96　年　　3 　　月　　30　　日
                      交通法庭法  官  樊季康
以上正本證明與原本無異。
如不服本裁定，應於裁定送達後五日內向本院提出抗告狀。
                              書記官　梁宜庭
中　　華　　民　　國　　96　　年　　3 　　月　　30　　日
